臺灣臺南地方法院交通事件裁定　　　　 94年度交聲字第141號
移送機關　交通部公路總局嘉義區監理所新營監理站
受處分人
即異議人　甲○○
上列受處分人因違反道路交通管處罰條例案件，對於交通部公路
總局嘉義區監理所新營監理站94年3月7日所為之裁決處分（處分
案號：新監裁違字第裁73-L00000000號）聲明異議，本院裁定如
下：
    主  文
原處分撤銷。
甲○○不罰。
    理  由
一、原處分意旨略以：受處分人即異議人甲○○於民國94年1月
    21日下午1點55分左右，駕駛車牌號碼9L-0167號自用小客車
    ，沿嘉義縣中埔鄉○○路，由嘉義市往台南縣白河鎮方向，
    行經設有燈光號誌管制之前述中華路與該路39巷之交岔路口
    時，因有闖紅燈之違規行為，而為嘉義縣警察局中埔分局警
    員發現，並予以攔停開單舉發。後來原處分機關即交通部公
    路總局嘉義區監理所新營監理站經查證結果，亦認異議人前
    述之闖紅燈違規事實明確，乃依照道路交通管理處罰條例第
    53條之規定，裁處異議人罰鍰新台幣2千7百元，並依同條例
    第63條第1項第3款之規定，記違規點數3點等語。
二、聲明異議意旨則略以：受處分人即異議人甲○○雖不否認有
    於94年1月21日下午1點55分左右，駕駛車牌號碼9L-0167號
    自用小客車，沿嘉義縣中埔鄉○○路，由嘉義市往台南縣白
    河鎮方向，行經設有燈光號誌管制之前述中華路與該路39巷
    之交岔路口之事實，然異議人駕車行近該交岔路口時，因其
    行向近端燈光號誌顯示為黃燈，故異議人隨即於停止線前停
    等紅燈，待對向同時行經該交岔路口之機車駕駛人駕車通過
    後，抬頭查看該交岔路口正前方遠端設置之燈光號誌時，見
    該燈光號誌設施已經損壞而無任何燈號顯示，於是再次查看
    並確認該交岔路口無往來車輛後即行通過。豈知竟遭隨行騎
    警用機車執勤之嘉義縣警察局中埔分局警員，認為異議人有
    闖紅燈之違規行為而開單舉發，後來異議人向嘉義縣政府查
    證結果，該交岔路口所設置之燈光號誌設施，亦確有損壞維
    修之情形，顯見異議人應無闖紅燈之違規行為，原處分實非
    適當，故異議人不服原裁處，乃提起本件異議等語。
三、經查：
    （一）原處分意旨認為受處分人即異議人甲○○於上述時間
          ，駕駛車牌號碼9L-0167號自用小客車，沿嘉義縣中
          埔鄉○○路，由嘉義市往台南縣白河鎮方向，行經設
          有燈光號誌管制之前述中華路與該路39巷之交岔路口
          時，有闖紅燈之情事，係以卷附之嘉義縣警察局嘉縣
          警交字第L00000000號舉發違反道路交通管理事件通
          知單上之記載，以及嘉義縣警察局中埔分局94年2月
          25日嘉中警五字第0940021860號函等內容為主要論據
          。
    （二）然而，舉發本違規事件之嘉義縣警察局中埔分局警員
          歐陽明輝，則於本院調查時到庭證稱：「（法官問：
          本件是否你舉發，情形如何？）是我舉發的，當天我
          單人騎機車是執行金融安勤維護，順便執行巡邏勤務
          ，當時我發現異議人在路口停等紅燈，我就隨後騎機
          車停在異議人車子的旁邊，當時路口正上方的號誌綠
          燈還沒亮，異議人就將車子行駛過去，我當時是停在
          接近停止線的前面，我可以看到還沒有進入路口的燈
          號是紅燈，對面的紅綠燈的燈號確實沒有亮……異議
          人表示路口沒有紅綠燈，我也有與異議人一起回到路
          口去查看，查看的結果未進入路口的紅綠燈是正常的
          ，進入路口的紅燈沒有亮，但綠燈有亮……」等語（
          詳見本院94年9月6日訊問筆錄）。另本院經函詢嘉義
          縣交通局有關嘉義縣中埔鄉○○路39巷口交通號誌維
          修情形之查證結果，該局亦表示：94年1月21日下午
          維修人員葉南中先生巡查至該處發現交通號誌故障後
          ，當場修復完畢，並於維修記錄表上通報內容欄附註
          有165線東西向交流道旁岔路口更換燈泡1只等情，亦
          有嘉義縣交通局94年4月26日嘉縣交管字第094000468
          6號函及所附之交通安全設施維護通報紀錄表1份存卷
          可憑，顯見本件案載違規地點交岔路口之燈光號誌管
          制設施，於本件案載違規時間，受處分人即異議人何
          瑋庭駕駛小客車行經該路口時，其行向近端之燈光號
          誌設施雖仍正常運作，然異議人行向遠端之燈光號誌
          設施，則未能正常顯示紅色燈號。從而，異議人駕駛
          小客車行經本件交岔路口時，其行向之遠端燈光號誌
          設施確有故障，而無法正常顯示紅色燈號一情，應可
          認定。
    （三）其次，本件證人歐陽明輝警員雖於本院調查到庭證稱
          ：其之所以會舉發本件違規，係因其覺得受處分人即
          異議人甲○○應該可以看到未進入路口之紅綠燈等情
          （同上開訊問筆錄參照），且後來並提出其所繪製之
          道路交通現場圖、空照圖各1紙及違規現場照片8張等
          資料，以佐證異議人於違規當時確可輕易看見其行向
          近端燈光號誌管制設施所顯示之燈號。然經本院詳細
          觀察上述現場圖及違規照片內容，則可發現該近端燈
          光號誌管制設施距該路口之停止線僅有3.6公尺之距
          離，而該近端燈光號誌復係架設在高度非低之燈號桿
          上，因此，假若本件案載違規時間，異議人駕駛小客
          車行至本件交岔路口前時，係將該小客車緊鄰停止於
          停止線前，則於此情況下，異議人在正常駕駛狀態下
          ，尚非得以輕易看見該近端燈光號誌管制設施所顯示
          之燈號。另就證人歐陽明輝警員將警車停止於該路口
          停止線前，而自車內觀察並拍攝之照片內容中（參見
          第6張照片）觀察，亦可知悉小客車緊鄰該路口停止
          線停止後，車內駕駛人如欲觀看近端燈光號誌變化之
          情形，不僅必須抬頭仰視，而且所見之燈光變化狀況
          ，亦非極為明顯。再者，就一般駕駛人駕車通過交岔
          路口之習慣而言，通常均會將注意力集中於前方路口
          之交通動態，以便及早發現道路上之各項狀況，並適
          時採取必要之防範措施，以避免危險之發生，一般駕
          駛人於此等情況下，以隨時仰望上方之方式駕車應非
          多見。何況駕駛人駕車行至交岔路口時，從觀察燈號
          顯示狀況，至決定採取何項駕駛行為之時間非長，有
          時為免阻礙後方來車，更須於短時間內決定前進與否
          ，故亦無法要求駕駛人應長時間將車停止於路口處，
          並細心環顧四周是否尚有其他仍正常運作之燈光號誌
          ，以確認該路口目前之燈號管制情形。因此，尚難要
          求駕駛人於緊鄰停止線前停等紅燈時，必須隨時仰望
          設置於上方之近端燈光號誌變化情形，而路口遠端燈
          光號誌管制設施故障之不利益，亦不應強加於駕駛人
          。從而，異議人駕車行經本件交岔路口時，其行向遠
          端之燈光號誌管制設施既已故障而無法正常運作，又
          依當時之客觀情形判斷，亦難要求異議人必須隨時仰
          望上方之近端燈光號誌變化情形，另本件經查並無積
          極之事證，足以證明異議人暫停時，確實可以輕易且
          清楚看見該近端燈光號誌變化之情形，故於本件案載
          違規時間當時，應認異議人已無法注意並辨識其行向
          之燈號是否為紅燈。
    （四）按人民違反法律上之義務而應受行政罰之行為，法律
          無特別規定時，雖不以出於故意為必要，但仍須以過
          失為其責任條件，司法院大法官會議釋字第275號著
          有解釋可資參照。而如前述，受處分人即異議人何瑋
          庭駕駛小客車行經本件交岔路口時，雖曾在其行向近
          端燈光號誌管制設施顯示紅燈之情況下，直行通過該
          交岔路口，然因其在當時客觀情況下，經核已無從注
          意並判斷該路口燈光號誌管制之正確狀況，故其前述
          直行通過交岔路口之駕駛行為，經核尚難認為有何故
          意或過失可言。據此並參照前開解釋意旨，足見本件
          異議人之上開駕駛行為，應難認為有何闖紅燈之違規
          情形，而原處分機關即交通部公路總局嘉義區監理所
          新營監理站，亦難僅以異議人曾在該路口近端燈光號
          誌管制設施顯示紅燈之情況下駕車通過路口，即貿然
          以道路交通管理處罰條例第53條闖紅燈之規定，對於
          異議人加以處罰。
四、綜上所述，受處分人即異議人甲○○於前述時、地，雖有在
    上開交岔路口近端燈光號誌管制設施顯示紅燈之情況下，駕
    車直行通過該路口，然因異議人之上開駕駛行為，經核尚難
    認為有何故意或過失可言，故其亦應無須負起闖紅燈之違規
    責任。從而，原處分機關即交通部公路總局嘉義區監理所新
    營監理站，未經詳查即貿然對於異議人加以裁罰，於法確有
    未合之處，而本件異議人之異議內容，經核確有理由，故應
    由本院裁定將原處分撤銷，並另為異議人不罰之諭知，以資
    適法。
五、據上論斷，應依道路交通案件處理辦法第20條前段，裁定如
    主文。
中　　華　　民　　國　　94　　年　　9　　月　 　26　　日
　　　　　　　　　交通法庭    法　官　陳志成
以上正本證明與原本無異。
如不服本裁定應於送達後5日內向本院提出抗告狀（應附繕本）
。
　　　　　　　　　　　      　書記官　黃瓊蘭
中　　華　　民　　國　　94　　年　　9　　月　 　26　　日
